臺灣臺北地方法院民事判決　　　　　　　 95年度建字第319號
原　　　告　和歐室內設計工程有限公司
法定代理人　甲○○
被　　　告　台灣建創設計有限公司
法定代理人　丙○○○○
訴訟代理人　藺超群律師
訴訟代理人　乙○○○
上列當事人間請求給付工程款事件，本院於九十六年六月七日言
詞辯論終結，判決如下：
    主  文
被告應給付原告新台幣壹拾伍萬仟零拾捌元及自民國九十五
年十月六日日起至清償日止，按週年利率5%計算之利息。
訴訟費用由被告負擔二十分之一，餘由原告負擔。
    事實及理由
一、原告方面：
  (1)中鹿營造公司發包給被告之龍江路元大花園廣場之工程，有
    關公共空間工程由原告承攬施工，94年2月施工9月完成，但
    被告拖延付款。
    原請求0000000元（參見支付命令聲請狀），但經查核後，
    減縮聲明僅請求0000000元（參卷p-21），並提出總請款單
    列計16項內容，及其各項內容之報價單以供查核（總請款單
    參卷p-22，16項報價單參卷p-23至p-38）。
    聲明：被告應給付原告0000000元及自95年10月06日（支付
    命令聲請狀繕本送達之翌日）起至清償日止，按週年利率5%
    計算之利息。
  (2)本項工程參見總請款單含稅共計00000000元，被告已經支付
    七張票據共0000000元（參卷p-21），故尾款0000000元。但
    被告抗辯原告收受12張票據（被告修正後之附件二，參見卷
    p102）其中編號1、4、5、9、11、12之票據並非本件工地，
    而是其他工地（參卷p113）。
  (3)被告針對原告總請款單列計16項內容提出之說明，參見被告
    提出之附件一（附件一之修正本參見卷p-77），其中被告稱
    總工程款含稅0000000元，原告否認之。
    關於被告附件一依照原告16項內容分別列計之單價及其數量
    （參見卷p-78以下16張對照表），原告否認在建築標單（卷
    p-62以下）單價欄之記載，當時都是口頭報價。而數量是現
    場丈量，因為沒有看過中鹿與被告之工程標單（卷p-62以下
    ），所以不知道該內容，被告發包時並沒有工程書面契約，
    都是現場做指示。同意以中鹿營造對被告結帳之數量及單價
    為計算的依據，也同意用中鹿對被告的結帳項次及方式來處
    理本案的爭執。
  (4)被告辯稱水泥工之工資（p-90、91）是其支付，原告否認之
    ，請求訊問證人丁○○以供查明。
二、被告方面：
  (1)原告確實有承攬本件工程，但工程總價含稅為0000000元（
    附件一之修正本參見卷p-77），被告已經支付0000000元（
    修正後之附件二，參見卷p102），故聲明：原告之訴駁回，
    訴訟費用由原告負擔。
  (2)對原告提出總請款單之16項目無意見，但各項之金額及數量
    有不同意見（參見卷p-78以下）。且被告對中鹿營造公司之
    建築工程標單（被證二，卷p-62以下），上面已經有列單價
    ，而且牆面包含了門牌、信箱、名牌。單價欄部分是原告寫
    的，複價欄部分是被告寫的。
  (3)數量是根據業主的結算，有一些數量列明是因為包含在其他
    項次內，均在備註欄上註明（參見卷p-78以下）。和中鹿結
    算之相關數據也並列計陳報（參見卷p-78以下），對於以「
    與中鹿結算之」數量及項次為計算方式無意見，對於以「與
    中鹿結算之」單價計算則不同意，因為與中鹿之間的單價和
    對原告之間的單價是不一樣的，之間價差應該是被告之經營
    所得。
  (4)關於交付給原告之票據12張（參見卷p102），原告否認其中
    編號1、4、5、9、11、12之票據為本件工地之付款，經查證
    其中5、9、11、12四張確實非本工地（參卷p129），所以有
    爭執的僅存編號1、4。
    本件原告主張其工程款為00000000元，被告就其中0000000
    元部份不爭執（參附件一），其餘部份，自應由原告就其施
    作之數量及單價部份負擔舉證之責任，且查被告 業已付款
    0000000元整（附件二，更正二造差異為編號1、4二項），
    已逾被告應付之款項，被告實無再行給付之理。
三、本件原告於訴訟審理中經再次查核後，陳報明確未清償之尾
    款，而減縮聲明，合於民事訴訟法第255條第1項第3款，依
    法為准許。兩造就有承攬關係並無爭執，該承攬關係並未定
    立書面契約亦無爭議，爭點在於：
  (1)原告主張其工程款為00000000元、被告認為僅0000000元。
    原告主張受領0000000元，被告抗辯支付0000000元。
  (2)本院簡化爭點後，由被告針對原告所主張之各項請款明細提
    出說明，並針對被告之發包廠商中鹿公司與被告間之結算方
    式提出陳報（參見卷p-78以下），其中有可以比對兩造間之
    爭執：部分有數量、單價之爭議，另爭執在牆面費用是
    否包含了門牌、信箱、名牌，原告各別列計，但被告認為是
    包括於牆面費用內，水泥工之費用（p-90、91）。
四、關於工程費用總額究竟多少？
  (1)由被告無爭執之部分而言為0000000元。民事訴訟法第277條
    ：當事人主張有利於己之事實者，就其事實有舉證之責任。
    故依舉重責任之分配，原告應舉證證明：數量、單價之爭議
    部分、牆面費用之範圍、水泥工之支付等。
  (2)經核對中鹿公司與被告間結算之數據，關於施工數量上與被
    告陳報之施工數量相符，而原告陳稱這些施工數量是現場核
    算的，但並未進一步舉證證明之，且原告亦陳明「同意以中
    鹿營造對被告結帳之數量及單價為計算的依據」（參卷p-71
    ），故關於施工數量被告之抗辯應屬可信。
  (3)關於單價部分，原告主張以中鹿營造對被告結帳之單價為計
    算的依據，但被告否認之；原告就此當然應進一步舉證證明
    之。
    但原告僅稱當時都是口頭報價；雖被告提出對中鹿營造公司
    之建築工程標單（被證二，卷p-62以下），並稱單價欄部分
    是原告寫的，複價欄部分是被告寫的；原告亦否認之。故原
    告主張之單價，並無積極之證據足以證明，而被告抗辯之單
    價，亦缺乏積極證據證明之。參見最高法院17年上字第917
    號判例「民事訴訟如係由原告主張權利者，應先由原告負舉
    證之責，若原告先不能舉證，以證實自己主張之事實為真實
    ，則被告就其抗辯事實即令不能舉證，或其所舉證據尚有疵
    累，亦應駁回原告之請求。」，足見原告未為舉證證明，當
    受此不利益之認定。
  (4)牆面費用之範圍，是否包含了門牌、信箱、名牌，被告雖提
    出對中鹿營造公司之建築工程標單（被證二，卷p-62以下）
    為證，但原告否認見過該建築工程標單，且該建築工程標單
    是被告與中鹿營造公司間之約定，與原告無涉，亦不足以認
    定為兩造間承攬關係之約定。
    但原告仍稱當時都是口頭報價、現場施作，故原告主張之牆
    面之單價，不包含門牌、信箱、名牌之費用，並無積極之證
    據足以證明，參見上開最高法院17年上字第917號判例，原
    告未為舉證證明，本院自無由為對原告有理之認定。
  (5)關於水泥工部分，證人黃世軒證稱：「（有無施作龍江路元
    大花園的水泥工？是誰聘請的？）有，是原告聘請的，工資
    也是原告支付的，原告有發給我報工資所得扣繳憑單（庭呈
    扣繳憑單原本，提示兩造後發還證人）」（參卷p135）。可
    見被告抗辯為其所支付為不可採，故水泥工之費用（p-90、
    91）被告不應扣除，應與加計（水泥工費用：18000+27000+
    23400+15600=84000元）。
  (6)故本件工程費用應為0000000+84000=0000000元。
五、被告共支付多少？
  (1)被告稱支付0000000元。參見交付給原告之票據12張（參見
    卷p102），其中編號2、3、6、7、8、10六張原告並無爭執
    ，而編號5、9、11、12之票據被告亦陳明與本件承攬無關，
    所以尚待釐清者為編號1、4。
    而由原告陳報收受被告之七張支票，共0000000元（參卷p-2
    1），其中六張如被告陳報之（卷p102）編號2、3、6、7、8
    、10六張，有疑問的是原告所稱收受發票號碼為FU0000000
    之525000元。（雖被告提出之編號4之票據，亦為525000元
    ，但發票號碼為FU0000000，二者並不相同）。
  (2)這個舉證責任，參見民事訴訟法第277條：當事人主張有利
    於己之事實者，就其事實有舉證之責任。故依舉重責任之分
    配，被告應舉證證明其交付之款項究竟多少。
    雖被告提出卷p102編號1（157500元）、4（525000元）兩張
    之發票（卷p103、p107）為證。但原告（經提示發票），陳
    明「發票備註欄中鹿元大花園是被告寫的」；而被告亦無爭
    執「這些字確實是我們自己寫的。我們希望和原告一起核對
    該段期間內的相關工程之給付，以查明這兩筆錢究竟是為何
    支出」（參卷p129背面）。經雙方再次核對後，並無結果，
    足見被告無法為進一步之舉證，本院則無法為被告有利之認
    定。
  (3)既然原告主張受領七張支票共0000000元（參卷p-21），此
    部份應堪認定。
六、因而，本件工程總價0000000元，而原告受領0000000元，餘
    款153038元，被告當有給付之義務，原告主張於此部分及其
    法定遲延利息範圍內為有理由，應為准許；超過部分應無理
    由，應予駁回。
七、訴訟費用之分擔，依民事訴訟法第79條。
中　　華　　民　　國　　96　　年　　6 　　月　　29　　日
                  民事第五庭    法　官　陳心弘
以上正本係照原本作成
如對本判決上訴，須於判決送達後20日內向本院提出上訴狀
中　　華　　民　　國　　96　　年　　6 　　月　　29　　日
                    　　　　　　書記官　許博為
